【裁判字號】    97,交聲,1698
【裁判日期】    970922
【裁判案由】    違反道路交通管理處罰條例聲明異議
【裁判全文】
臺灣臺北地方法院交通事件裁定        97年度交聲字第1698號
原處分機關  臺北市交通事件裁決所
異  議  人
即受處分人  甲○○
上列異議人因違反道路交通管理處罰條例案件，對於臺北市交通
事件裁決所於民國97年5月30日所為之北市裁四字第裁22-AEW492
303號裁決處分（原舉發案號：北市警交字第AEW492303號），聲
明異議，本院裁定如下：
    主  文
異議駁回。
    理  由
一、原處分意旨略以：異議人即受處分人甲○○於民國97年3 月
    3 日19時26分許，駕駛車牌號碼FT3-832 號重型機車，行駛
    於臺北市○○區○○路二段，於行經有燈光號誌管制之該路
    179 巷、103 巷交岔路口時闖紅燈，為臺北市政府警察局內
    湖分局內湖派出所警員當場舉發，並由臺北市交通事件裁決
    所依道路交通管理處罰條例第53條第1 項、第63條第1項第3
    款、違反道路交通管理事件統一裁罰基準表規定，以北市裁
    四字第裁22-AEW492303號裁決書裁處罰鍰新臺幣（以下同）
    4,500 元，並記違規點數共3 點。異議人於收受裁決書後，
    旋即提出本件聲明異議。
二、異議意旨略以，異議人固曾於上開時間駕駛車牌號碼FT3-83
    2 號重型機車行經前揭地點，惟當時舉發警員躲在距該路口
    100 多公尺處值勤，當時已屆晚間19時許，天色昏暗漆黑一
    片，該警員根本未見到異議人有何違規之情形；且該處為T
    字型交岔路口，竟未設置兩段式左轉之機車停等區，欲左轉
    之機車在道路上有被對向車輛撞擊或遭同向車輛追撞之虞，
    若等對向車輛全數通過後左轉，則又有紅燈左轉違規之顧慮
    ，其路口號誌之設置實屬不當；再者，本件遭舉發後，異議
    人未曾收到違規通知單及照片，致異議人無法於規定期限內
    提出申覆，據此聲明異議云云。
三、按汽車駕駛人，行經有燈光號誌管制之交岔路口闖紅燈者，
    處新臺幣1,800元以上5,400元以下罰鍰；又汽車駕駛人有左
    列各款所列條款之一者，除依原條款處罰鍰外，並予記點：
    (三)有第43條、第53條或第54條情形之一者，各記違規點數3
    點，道路交通管理處罰條例第53條第1 項、第63條第1 項第
    3 款分別定有明文。又道路交通管理處罰條例及道路交通安
    全規則所稱之「汽車」，依道路交通管理處罰條例第3 條第
    8 款及道路交通安全規則第2 條第1 項第1 款之規定，均包
    括「機器腳踏車」在內。
四、經查，本案異議人於97年3 月3 日19時26分許，駕駛車牌號
    碼FT3-832 號重型機車，行駛於臺北市○○區○○路二段，
    於行經有燈光號誌管制之該路179 巷、103 巷交岔路口時闖
    紅燈違規，為臺北市政府警察局內湖分局內湖派出所警員所
    舉發之事實，有臺北市政府警察局北市警交字第AEW492303
    號舉發違反道路交通管理事件通知單1 紙在卷可稽。異議人
    雖執前詞置辯，惟其於上開地點未依燈光號誌管制行駛而闖
    紅燈違規等情，業經證人即舉發本件之警員吳宣緯於本院調
    查時證稱，伊於97年3 月3 日19時26分許，站在臺北市○○
    路○段103 巷100 弄前面，看見異議人在同路段179 巷與10
    3 巷口交岔路口紅燈左轉，遂在103 巷攔停異議人，當時臺
    北市○○路○段179 巷異議人原先直行方向之燈號已經轉換
    成紅燈約4 至5 秒了，也有其他車輛在那邊等紅燈，103 巷
    和179 巷那邊都有路燈，並非很暗，而異議人在伊將其攔停
    後也承認他有紅燈左轉等語（見本院卷第25頁反面至第26頁
    ）。另本院當庭播放證人吳宣緯於攔停異議人後以手機所錄
    製之雙方對話MP3 檔案內容，聽見當時異議人於向證人吳宣
    緯抱怨該路口設計不良後，即承認當時伊確實有紅燈左轉之
    行為，並表明希望證人吳宣緯能罰輕一點等情，復據本院勘
    驗無誤（見本院卷第27頁），顯見異議人於上揭時間、地點
    闖紅燈之事實甚屬明確。
五、又查，證人吳宣緯證稱，伊看到異議人紅燈左轉時，就走過
    去吹哨子請他停下來，異議人也很配合停下來及出示證件，
    但是因為認為罰單太貴，所以他拒絕簽章，而且拒絕收受舉
    發通知單等語（見本院卷第26頁），核與本院勘驗上開MP3
    檔案，發現異議人當時確有向證人吳宣緯陳述希望罰輕一點
    ，然證人吳宣緯即表示異議人違規之狀況已有錄影存證，所
    以必須按規定處罰1,800 元，異議人隨即陳稱，伊原本以為
    只有罰數百元，但是要罰1,800 元，認為罰的太重，所以伊
    不接受，也不願意簽名等勘驗結果相符（見本院卷第27頁）
    ，可認證人吳宣緯之證述為真。而按行為人有違反道路交通
    管理處罰條例之情形者，應填製舉發違反道路交通管理事件
    通知單，並於被通知人欄予以勾記，其通知聯依下列規定辦
    理：一、當場舉發者，應填記駕駛人或行為人姓名、性別、
    出生年月日、地址、身份證統一編號及車主姓名、地址、車
    牌號碼、車輛種類。被查獲之駕駛人或行為人為受處分人時
    ，應於填記通知單後將通知聯交付該駕駛人或行為人簽名或
    蓋章收受之；拒絕簽章者，仍應將通知聯交付該駕駛人或行
    為人收受，並記明其事由及交付之時間；拒絕收受者，應告
    知其應到案時間及處所，並記明事由與告知事項，視為已收
    受。又違反道路交通管理事件行為人，未依規定自動繳納罰
    鍰，或未依規定到案聽候裁決，處罰機關應依基準表於舉發
    違反道路交通管理事件通知單送達且逾越應到案期限60日之
    3 個月內，逕行裁決之。違反道路交通管理事件統一裁罰基
    準及處理細則第11條第1 項第1 款、第44條第1 項，分別定
    有明文。本件異議人拒絕於舉發違反道路交通管理事件通知
    單通知聯上簽章，並拒絕收受舉發違反道路交通管理事件通
    知單通知聯等情業如上述，證人吳宣緯復證稱，伊已依照規
    定向異議人說明如果拒絕簽收，要在指定期間內和指定處所
    繳納罰款，但伊說到一半，異議人就說他都知道，便騎走了
    等語（見本院卷第26頁反面），而卷附本件舉發違反道路交
    通管理事件通知單移送聯之「收受通知聯者簽章」欄內亦載
    明「拒簽收.... 已告知其應於15日向指定處所繳納罰鍰」
    等語（見本院卷第16頁），另證人吳宣緯向異議人表示，若
    異議人不願意簽收舉發通知單，則必須在15天內向臺北市交
    通裁決所申訴，若異議人認為路口設計不當，則應向市政府
    的相關單位表示意見，但異議人確實有紅燈左轉之事實，必
    須取締等語，異議人聽完後隨即駕車離開等情，復經本院勘
    驗上開MP3 檔案內容無誤（見本院卷第27頁），是異議人雖
    有拒絕簽收舉發通知單情事，然舉發員警既已依規定在舉發
    違反道路交通管理事件通知單上為拒簽收註記，並同時告知
    應到案時間及處所及記明事由與告知事項，依上開規定，自
    視為已收受，依法生送達舉發違反道路交通管理事件通知單
    之效力。異議人辯稱伊未收到舉發違反道路交通管理事件通
    知單及照片，是舉發程序存有瑕疵云云，即無理由。
六、至於異議人雖辯稱上開地點為T 字型交岔路口，未設置兩段
    式左轉之機車停等區○○路口號誌之設置實屬不當云云。然
    查，交通標誌、標線、號誌之設置與否及如何設置，原為交
    通主管機關之行政裁量範圍，若該裁量尚無違法或不當，即
    對外發生拘束力，人民自有予以遵守之義務。本件異議人違
    規地點之T 字型路口固無兩段式左轉之規劃，亦無設置機車
    左轉停等區○○○路口交通動線並無必須如此設計之法規限
    制，交通主管機關當得依路口車行流量、地形位置、週邊環
    境等性質妥為安排，而依異議人提供之現場照片所示，該路
    口地形開闊，車流量亦非甚多，是該路口縱未設置機車兩段
    式左轉之交通號誌，亦非顯然有裁量瑕疵，異議人自不得以
    此作為其違反道路交通管理處罰條例行為之正當化事由。而
    異議人逾應到案日期未自動繳納罰鍰、聽候裁決，揆諸首揭
    說明，原處分機關依違反道路交通管理處罰條例第53條第1
    項、第63條第1 項、違反道路交通管理事件統一裁罰基準及
    處理細則第43條、第44條、第67條規定，在道路交通管理處
    罰條例第53條第1 項所定之1,800 元以上5,400 元以下之法
    定處罰額度內，裁處受處分人罰鍰4,500 元，並記違規點數
    3 點，經核於法即無不合，其裁決應予維持，本件異議為無
    理由，應駁回之。
據上論斷，應依道路交通管理處罰條例第87條第2 項，道路交通
案件處理辦法第19條，裁定如主文。
中    華    民    國    97    年    9     月    22    日
                              交通法庭法  官  林柏泓
如不服本裁定應於送達後5日內向本院提出抗告狀
以上正本證明與原本無異
                                      書記官  柯貞如
中    華    民    國    97    年    9     月    22    日


司法院資訊處製作；財團法人民間司法改革基金會備份。
